【裁判字號】    99,輔宣,4
【裁判日期】    990730
【裁判案由】    輔助宣告
【裁判全文】
臺灣臺東地方法院民事裁定               99年度輔宣字第4號
聲  請  人  劉穎
相  對  人  張麗珠
上列聲請人聲請對相對人為監護宣告事件，本院裁定如下：
    主  文
宣告張麗珠（女，民國○○○年○月○○日生，身分證統一編號
：Ｚ000000000號）為受監護宣告之人。
選定劉穎（男，民國○○○年○月○日生，身分證統一編號：
Ｚ000000000號）為受監護宣告之人之監護人。
指定張宗仁（男，民國○○年○○月○○日生，身分證統一編號
：Ｚ000000000號）為會同開具財產清冊之人。
聲請程序費用新臺幣壹仟元由受監護宣告之人張麗珠負擔。
    理  由
一、按法院對於輔助宣告之聲請，認有監護之必要者，應向聲請
    人曉諭變更為監護宣告之聲請，不為變更者，應駁回其聲請
    ，民事訴訟法第624條之8定有明文。本件經囑託行政院衛生
    署臺東醫院對相對人張麗珠進行鑑定結果，因鑑定人認相對
    人顯無為意思之能力，因而建議相對人應為監護宣告，聲請
    人劉穎遂於民國99年6月24日調查程序中，當庭請求將本
    件輔助宣告變更聲請為監護宣告，按諸首揭規定，聲請人所
    為上揭聲明之變更，為法之所許，本院自應改依監護宣告之
    相關程序進行，合先敘明。
二、聲請意旨略以：聲請人劉穎之母即相對人張麗珠，於97年
    8月1日起因腦血管疾病及糖尿病併發症等病狀緊急送往醫院
    ，雖經多方診治仍未有起色，現呈現植物人狀態，平日癱瘓
    在床，基本日常生活需全時照護，更已達不能為意思表示或
    受意思表示之程度，為此依民事訴訟法第597條之規定，聲
    請准予裁定宣告相對人張麗珠為受監護之人，並由聲請人劉
    穎為其監護人等語。
三、按對於因精神障礙或其他心智缺陷，致不能為意思表示或受
    意思表示，或不能辨識其意思表示之效果者，法院得因本人
    、配偶、四親等內之親屬、最近一年有同居事實之其他親屬
    、檢察官、主管機關或社會福利機構之聲請，為監護之宣告
    ，民法第14條第1項定有明文。經查：
（一）聲請人劉穎為相對人張麗珠之子，有戶籍謄本在卷足憑
      。而相對人因上開疾病致不能為意思表示或受意思表示之
      程度乙情，業據其提出臺東榮民醫院診斷證明書為證。
（二）本院於99年6月24日前往相對人所在地之行政院國軍退除
      役官兵輔導委員會臺東榮民醫院，於鑑定人孔繁錦醫師前
      就相對人之姓名、年籍等事項訊問相對人，然相對人並無
      任何反應，且經本院觀其外觀，相對人以鼻胃管餵食、氣
      切維持生命，四肢攣縮，鑑定人則稱：相對人須仰賴呼吸
      器及鼻胃管維生，並以尿管、尿片處理排泄物等語，此有
      本院99年6月24日調查筆錄1份在卷可參。再本件經鑑定人
      鑑定結果認為：相對人原有高血壓及糖尿病，於98年間二
      度腦溢血中風，其後即癱瘓臥床，身體安設鼻胃管、尿道
      尿管及氣管內管，平日須仰賴氧氣生成機提供氧氣，並須
      經由人工協助灌食、灌腸解便及翻身拍背，右眼緊閉，左
      眼圓睜，舌頭外吐四分之一無法縮回，四肢攣縮，無任何
      行動能力，亦無能力處理個人事務，基本日常生活需全時
      照顧，經診斷為腦溢血後植物人狀態等語，亦有行政院衛
      生署臺東醫院99年7月2日函所附之精神鑑定報告書1份在
      卷可稽（參卷第17-19頁）。綜上所述，本院認相對人因
      精神障礙或其他心智缺陷，已達致不能為意思表示或受意
      思表示之程度，揆諸上開規定，本件聲請應予准許，爰對
      相對人為監護之宣告。
四、次按受監護宣告之人應置監護人。法院為監護之宣告時，應
    依職權就配偶、四親等內之親屬、最近一年有同居事實之其
    他親屬、主管機關、社會福利機構或其他適當之人選定一人
    或數人為監護人，並同時指定會同開具財產清冊之人。法院
    為前項選定及指定前，得命主管機關或社會福利機構進行訪
    視，提出調查報告及建議。監護之聲請人或利害關係人亦得
    提出相關資料或證據，供法院斟酌。法院選定監護人時，應
    依受監護宣告之人之最佳利益，優先考量受監護宣告之人之
    意見，審酌一切情狀，並注意下列事項：(一)受監護宣告之人
    之身心狀態與生活及財產狀況；(二)受監護宣告之人與其配偶
    、子女或其他共同生活之人間之情感狀況；(三)監護人之職業
    、經歷、意見及其與受監護宣告之人之利害關係；(四)法人為
    監護人時，其事業之種類與內容，法人及其代表人與受監護
    宣告之人之利害關係。民法第1110條、第1111條、第1111條
    之1 分別定有明文。又按監護宣告之裁定，應同時選定監護
    人及指定會同開具財產清冊之人，並附理由，民事訴訟法第
    604條第1項定有明文。經查，聲請人為相對人之子，同意擔
    任受監護人張麗珠之監護人，此有其所提出之聲請狀1份在
    卷可稽，而本件經函請臺東縣政府社會處進行訪視結果，據
    覆略以：聲請人為相對人之子，受監護人因中風及糖尿病併
    發症，雖經延醫診治卻未有所起色，聲請人為協助受監護人
    配合辦理徵收及提領退休俸，始提起本件監護宣告，又受監
    護人現於臺東榮民醫院呼吸照護中心接受照護，而聲請人於
    臺北從事資訊業，每月薪資逾新臺幣（下同）10萬元，受監
    護人之照護費用23,000元由聲請人支付，另受監護人退休前
    為臺東縣卑南戶政事務所之公務人員，每月可支領逾2萬元
    退休金，聲請人計畫待裁定准許後，即可以該筆退休金支付
    受監護人之照護費用。經評估，受監護人入住臺東榮民醫院
    呼吸照護中心迄今已逾2年，聲請人每月皆定時返回臺東探
    視受監護人，且有意願及能力監護受監護人等語，有臺東縣
    政府99年7月22日府社婦字第0993028512號函所附之訪視調
    查處遇建議表1份在卷可稽（卷第20-23頁）。本院參酌上情
    ，認由聲請人任監護人，最能符合受監護宣告之人之最佳利
    益，爰選定聲請人劉穎為監護人；另聲請人之舅張宗仁係
    相對人之弟，且同意任會同開具財產清冊之人，亦經聲請人
    到庭陳述綦詳，有本院99年6月24日調查筆錄1份在卷可憑，
    爰指定張宗仁為會同開具財產清冊之人。
四、末按民法第1113條準用同法第1099條、第1109條之規定，監
    護開始時，監護人對於受監護人之財產，應依規定會同法院
    指定會同開具財產清冊之人，於二個月內開具財產清冊，並
    陳報法院；監護人於執行監護職務時，因故意或過失，致生
    損害於受監護人者，應負賠償之責。準此，監護人劉穎於
    本裁定確定後，應會同如主文第三項所示之受指定人張宗仁
    ，於二個月內開具財產清冊，並陳報法院，併此敘明。
五、依民事訴訟法第608條第1項，非訟事件法第24條第1項，裁
    定如主文所示。
中    華    民    國    99    年    7     月    30    日
                    家事法庭  法  官  范乃中
以上正本係照原本作成。
如不服本裁定關於選定監護人及指定會同開具財產清冊之人等部
分，應於送達後10日內向本院提出抗告狀，並繳納抗告費新臺幣
1,000元；其餘關於宣告監護之部分，不得抗告。
中    華    民    國    99    年    7     月    30    日
                              書記官  高竹瑩

司法院資訊處製作；財團法人民間司法改革基金會備份。
